【裁判字號】    99,交聲,157
【裁判日期】    990930
【裁判案由】    違反道路交通管理處罰條例聲明異議
【裁判全文】
臺灣新竹地方法院交通事件裁定         99年度交聲字第157號
原處分機關    交通部公路總局新竹區監理所新竹市監理站
異  議  人
即受處分人    甲○○
上列異議人因違反道路交通管理處罰條例案件，對於交通部公路
總局新竹區監理所新竹市監理站民國99年2 月26日所為之竹監新
四字第裁51-E00000000號違反道路交通管理事件裁決處分，聲明
異議，本院裁定如下：
       主  文
異議駁回。
        理  由
一、按異議人，不服第8 條主管機關所為之處罰，得於接到裁決
    書之翌日起20日內，向管轄地方法院聲明異議，又交通法庭
    認為聲明異議無理由者，應以裁定駁回之，道路交通管理處
    罰條例第87條第1 項、道路交通案件處理辦法第19條分別定
    有明文。次按停車時，應依車輛順行方向緊靠道路右側，但
    單行道應緊靠路邊停車。其右側前後輪胎外側距離緣石或路
    面緣不得逾40公分，在單行道左側停車時，比照辦理；又汽
    車駕駛人停車時，不依順行方向，或不緊靠道路右側，或併
    排停車，或單行道不緊靠路邊停車者，處新臺幣（下同）60
    0元以上1,200元以下罰鍰，道路交通安全規則第112條第2項
    、道路交通管理處罰條例第56條第1項第6款亦分別定有明文
    。
二、原處分意旨略以：異議人即受處分人甲○○於民國98年11月
    16日19時57分許，駕駛車牌號碼5322-VW 號自用小客車，在
    新竹縣竹北市○○○路212 號前違規停車，為原舉發單位即
    新竹縣政府警察局竹北分局三民派出所員警填掣竹縣警交字
    第E00000000 號舉發違反道路交通管理事件通知單，逕行舉
    發異議人「不緊靠道路右側停車」，嗣異議人向原處分機關
    提出申訴，經原處分機關函請原舉發單位調查結果，仍認異
    議人有前揭違規行為，而依道路交通管理處罰條例第56條第
    1項第6款之規定，於99年2月26日以竹監新四字第裁51-E000
    00000號裁決書，裁處異議人罰鍰900元。
三、聲明異議意旨略以：異議人主張取締過程有所不妥，蓋異議
    人於舉發當時送貨至新竹縣竹北市○○○路212號，5分鐘後
    完成送貨欲開車離開，發現員警正在取締拍照，異議人立即
    向取締員警請求寬容，員警置之不理並要求異議人勿妨礙公
    務，而舉發員警取締前並未鳴笛警告或以勸導代替取締，實
    未能兼顧情理法，造成異議人經濟負擔過重，為此請求撤銷
    原處分等語。
四、經查：
(一)、異議人對其於98年11月16日19時57分許，確有將車牌號碼53
    22-VW號自用小客車停放在新竹縣竹北市○○○路212號前而
    未緊靠道路右側等情並不否認，有異議人聲明異議狀及陳述
    狀各1份附卷可稽。此外，復有舉發採證照片2張足佐，觀之
    採證照片內容，清晰可見異議人所駕駛之上開車輛，其右側
    前、後輪胎外側距離路面邊緣明顯超過40公分，顯未緊靠道
    路右側停車，而前開法規之所以規定停車時須緊靠路邊，並
    具體規定其右側前後輪胎外側距離路面邊緣不得逾40公分，
    其規範目的在於避免影響交通安全或妨害公眾利益（例如火
    災發生時確保消防車順利進入道路或巷弄中），則因異議人
    未緊靠路邊停車，即其停放位置已佔據道路正常行駛線道，
    將使依順行方向行進之其他車輛，因異議人停放之車輛突出
    ，影響直線通行視線，致生撞擊異議人所有車輛之危險，此
    有舉發照片在卷可查，是系爭車輛之停放實已影響其他車輛
    之通行，而有妨害交通之虞。再者，現場如無法緊靠停車或
    暫停卸貨，異議人即應另擇他地，於不影響交通、不違反道
    路交通安全規則之處停車，實無主張「暫停送貨」以求免責
    之理，更無因停留時間之長短有所異同。準此，縱使異議在
    進行送貨業務，仍須緊靠路邊停放，否則即應放棄停放該處
    ，另覓停車地點，以免妨礙其他車輛通行，本件異議人既將
    車輛停放於該處，致明顯妨礙道路之通行，自不得以進行送
    貨業務為由，主張其並未違規，其所辯委無足採，是以異議
    人之違規事實堪以認定。
(二)、異議人主張舉發員警取締過程有所不妥，異議人於舉發員警
    完成取締前即到達現場欲將違規車輛駛離，員警仍堅持取締
    ，不通情理，未能兼顧情理法云云，惟本件舉發違規之執法
    顯有依憑，異議人既確有上開違規停車之行為，取締警員據
    以開單舉發即無違誤，異議人執為異議之理由，並無可採。
    況原處分機關之裁罰並無違法或不當之情形，作為適法性審
    查之司法機關，自不得基於所謂情理法之考量，而濫行撤銷
    原處分機關依法所為之處分。
(三)、異議人另辯稱警員未先鳴笛警告即開立罰單，有所不當云云
    。惟查，警員依法舉發交通違規之前，並無相關法令規定警
    員有鳴笛提醒違規人注意之義務，本件到場舉發警員，因見
    異議人違規停車，當場依法舉發，自無不合，異議人此部分
    所辯尚無可採。
(四)、再者，對於交通違規行為之舉發裁罰，係法律授權交通主管
    機關依法裁量之事項，是主管機關綜合個案違規情節輕重、
    各地點之交通情況、執法之有效性等情狀所做成之裁罰決定
    ，除有違法或明顯重大瑕疵，否則法院不應遽予干涉介入，
    本件異議人之行為既有牴觸上揭法律規定，且針對上開違規
    ，法律僅定有處以罰鍰之規定，則原處分機關於法定裁罰範
    圍內，綜合違規情節始為應予裁處法定罰額900元之處分，
    當無違法或重大之瑕疵可言，異議人辯稱員警應以勸導代替
    舉發云云，亦無足採。
五、綜上，原處分機關對異議人之前揭違規行為，依道路交通管
    理處罰條例第56條第1項第6款及違反道路交通管理事件統一
    裁罰基準及處理細則所訂之違反道路交通管理事件統一裁罰
    標準表之規定裁處異議人罰鍰900 元，並無不合，本件異議
    為無理由，應予駁回。
六、應依道路交通案件處理辦法第19條，裁定如主文。
中    華    民    國    99    年    9     月    30    日
                  交通法庭法  官        楊數盈
以上正本證明與原本無異。
如不服本裁定，應於送達後5 日內，向本院提出抗告狀。
中    華    民    國    99    年    9     月    30    日
                          書記官        陳麗麗

司法院資訊處製作；財團法人民間司法改革基金會備份。
